臺灣士林地方法院民事判決
109年度訴字第441號
原      告  乙○○○
訴訟代理人  丁○○  
            丙○○  
            楊詠誼律師
            廖于清律師
複  代理人  楊瀚瑋律師            
被      告  辛○○  
訴訟代理人  戊○○  
            己○○  
被      告  庚○○  
            甲○○  
上列當事人間請求修復漏水等事件，本院於民國111年4月8日言
詞辯論終結，判決如下：
    主      文
一、被告戊○○應將門牌號碼臺北市○○區○○○路○○○巷○○○號之二房
    屋依附表一編號1所示修繕方法修繕至不漏水狀態。
二、被告丁○○應將門牌號碼臺北市○○區○○○路○○○巷○○號之二房屋
    依附表一編號2所示修繕方法修繕至不漏水狀態。
三、被告戊○○應給付原告新臺幣壹拾萬零伍佰柒拾元，及自民國
    一百一十年十月六日起至清償日止，按週年利率百分之五計
    算之利息。
四、被告丁○○應給付原告新臺幣貳萬捌仟柒佰零參元，及自民國
    一百零九年一月十一日起至清償日止，按週年利率百分之五
    計算之利息。
五、原告其餘之訴駁回。
六、訴訟費用由被告戊○○負擔百分之六十三，被告丁○○負擔百分
    之十八，餘由原告負擔。
七、本判決第一項於原告以新臺幣壹拾柒萬陸仟元為被告戊○○供
    擔保後，得假執行；但被告戊○○如以新臺幣伍拾貳萬玖仟元
    為原告預供擔保，得免為假執行。
八、本判決第二項於原告以新臺幣伍萬肆仟元為被告丁○○供擔保
    後，得假執行；但被告丁○○如以新臺幣壹拾陸萬壹仟元為原
    告預供擔保，得免為假執行。
九、本判決第三項於原告以新臺幣參萬肆仟元為被告戊○○供擔保
    後，得假執行；但被告戊○○如以新臺幣壹拾萬零伍佰柒拾元
    為原告預供擔保，得免為假執行。
十、本判決第四項於原告以新臺幣壹萬元為被告丁○○供擔保後，
    得假執行；但被告丁○○如以新臺幣貳萬捌仟柒佰零參元為原
    告預供擔保，得免為假執行。
十一、原告其餘假執行之聲請駁回。
    事實及理由
壹、程序方面：
　　訴狀送達後，原告不得將原訴變更或追加他訴。但請求之基
    礎事實同一，或擴張或減縮應受判決事項之聲明者，不在此
    限，民事訴訟法第255條第1項第2款、第3款定有明文。訴之
    預備合併，有客觀預備合併與主觀預備合併之分；主觀的預
    備訴之合併，縱其先、備位之訴之訴訟標的容或不同，然二
    者在訴訟上所據之基礎事實如屬同一，攻擊防禦方法即相互
    為用，而不致遲滯訴訟程序之進行。苟於備位訴訟之當事人
    未拒卻而應訴之情形下，既符民事訴訟法所採辯論主義之立
    法精神，並可避免裁判兩歧，兼收訴訟經濟之效，並非法所
    禁止（最高法院98年度台上字第1486號判決意旨參照）。原
    告起訴原訴之聲明第3項為：「被告戊○○應給付原告新臺幣
    （下同）109,625元及自起訴狀繕本送達翌日起至清償日止
    ，按週年利率5%計算之利息。」第4項為：「被告丁○○應給
    付原告65,775元，及自起訴狀繕本送達翌日起至清償日止，
    按週年利率5%計算之利息。」（見士調卷第3至4頁）。嗣原
    告屢次變更其聲明後，其最後聲明如後原告主張之聲明欄所
    示。經查，原告就原第3項聲明，擴張其本金請求金額為207
    ,352元，並就遲延利息之起算日變更為自本院卷三第218頁
    民事準備㈣狀繕本送達戊○○時起算。就原第4項聲明，則減縮
    其本金請求金額為47,603元（即現原告第4項聲明與第5項先
    位聲明之本金總和），此經核均係應受判決事項聲明之擴張
    及減縮，依民事訴訟法第255條第1項第3款規定，應予准許
    。原告另就原第4項聲明中請求本金18,900元部分，追加被
    告乙○○為備位被告，經查，原告追加之新訴與原訴同，均係
    基於乙○○代理丁○○簽立本院卷一第86頁漏水檢測及費用分攤
    協議書之同一事實，其攻擊防禦方法得以相互為用，復經乙○○應訴而未提出異議，依前開說明及民事訴訟法第255條第1
    項第2款規定，亦應准許。
貳、實體方面
一、原告主張：
　㈠門牌號碼臺北市○○區○○○路00巷00號之2房屋（下稱28號3樓房
    屋）為戊○○所有；門牌號碼臺北市○○區○○○路00巷00號之2房
    屋（下稱30號3樓房屋；30號3樓房屋與28號3樓房屋合稱系
    爭3樓房屋）為丁○○所有。28號3樓房屋浴室內與後陽臺地坪
    之結構防水層搭接上有瑕疵，後陽臺室外外牆面有局部裂縫
    ；30號3樓房屋浴室內之結構防水層搭接上亦有瑕疵，且廚
    房旁室外外牆牆面有局部裂縫、多處局部破洞及水泥鋼筋裸
    露，詎被告竟未盡維護修繕其等專有部分建物之義務，致原
    告所有門牌號碼臺北市○○區○○○路00巷00號之1房屋（即28號
    2樓房屋，下稱系爭2樓房屋）之浴室、廚房、後陽臺漏滲水
    及有壁癌情形，室內裝潢亦受損害，過失不法侵害原告對系
    爭2樓房屋之所有權，亦違反公寓大廈管理條例第10條第1項
    之保護他人法律，被告應依訴外人中國東方建設有限公司（
    下稱中國東方公司）於108年8月15日出具之檢測報告（下稱
    中國東方檢測報告）所載方式，修復系爭2樓房屋之漏水以
    回復原狀。並按社團法人臺灣省土木技師公會（下稱土木技
    師公會）於110年8月30日出具之鑑定報告（下稱土木技師鑑
    定報告）附件六修復費用估算表所示總修復金額，加計廚房
    修繕費用後，各賠償原告所受裝潢損害與室內修繕費用175,
    852元、28,703元。又原告、戊○○、被告乙○○代理丁○○於108
    年8月2日共同簽立漏水檢測及費用分攤協議書（下稱系爭協
    議書），約定共同委請中國東方公司進行漏水檢測，檢測費
    用50,400元則依檢測報告所載漏水點均分金額後，由各漏水
    點源頭責任方負責償還，如單一漏水點有超過1個以上源頭
    責任方，則由各源頭責任方均分償還金額，故戊○○、丁○○依
    約應各分擔檢測費用31,500元、18,900元；如認丁○○未授權
    乙○○代為簽立系爭協議書，則應由乙○○分擔等情。爰依民法
    第184條第1項前段、第2項規定及系爭協議書第4條約定，提
    起本件訴訟。
　㈡並聲明：
　　⒈被告戊○○應將28號3樓房屋依中國東方檢測報告五、1.、2.
      所示之修繕方法修繕至不漏水狀態。
　　⒉被告丁○○應將30號3樓房屋依中國東方檢測報告五、1.、2.
      所示之修繕方法修繕至不漏水狀態。
　　⒊被告戊○○應給付原告207,352元，及自本院卷三第218頁民
      事準備㈣狀繕本送達翌日起至清償日止，按週年利率5%計
      算之利息。
　　⒋被告丁○○應給付原告28,703元及自起訴狀繕本送達翌日起
      至清償日止，按週年利率5%計算之利息。
　　⒌先位聲明：被告丁○○應給付原告18,900元，及自起訴狀繕
      本送達翌日起至清償日止，按週年利率5%計算之利息。備
      位聲明：被告乙○○應給付原告18,900元及自109年11月20
      日起至清償日止，按週年利率5%計算之利息。
　　⒍願供擔保，請准宣告假執行。
二、被告戊○○則以：系爭2樓房屋之後陽臺並無漏水。原告於108
    年4月間向戊○○反應浴室、廚房漏水情形後，戊○○旋於同年5
    月1日進行28號3樓房屋冷熱水進水管改為明管；於同年月21
    日進行浴室地板防水改善工程時，因將浴室地板刨除至結構
    層後發現與30號3樓房屋相鄰之共同壁不斷滲水出來，即協
    調鄰居進行水管及排水管喇叭口重做工程，並於同年6月17
    日、18日進行浴室地板放水測試，原告斯時亦確認浴室天花
    板已無漏水；且嗣復於109年1月3日將廚房、後陽臺之污排
    水管遷到戶外明管，故戊○○已將28號3樓房屋修繕完畢，系
    爭2樓房屋亦不再漏水，此與土木技師鑑定報告鑑定結果相
    符，原告不得再請求戊○○修復漏水。再原告所受裝潢損害非
    因28號3樓房屋滲漏水所致，況原告所提估價單非由中國東
    方公司出具，所指修繕範圍亦與中國東方檢測報告內容不同
    ，金額復高於一般行情；就土木技師鑑定報告所載修繕項目
    、費用及分攤比例，除不同意「施工期間旅館補助」乙項外
    ，其餘無意見。又中國東方檢測報告內容不可採信，土木技
    師鑑定報告鑑定結果為系爭2樓房屋目前無漏水，是以戊○○
    均無須分攤檢測費用等語，資為抗辯，並聲明：㈠原告之訴
    及假執行之聲請均駁回；㈡如受不利判決，願供擔保，請准
    宣告免為假執行。
三、被告丁○○則以：30號3樓房屋之正下方為門牌號碼臺北市○○
    區○○○路00巷00○0號房屋（下稱30號2樓房屋），並非系爭2
    樓房屋，30號2樓房屋之浴室天花板亦無漏水情形。且30號3
    樓房屋近10幾年間未有改建或更改結構情事，自107年6月至
    109年4月之用水度數亦無變化，丁○○復已先後於108年6月8
    日、同年12月11日完成浴室3個排水管喇叭口重做工程及垂
    直面外牆牆面修繕，而土木技師鑑定報告僅能證明系爭2樓
    房屋目前無漏水情形，尚不能證明先前發生漏水與丁○○有關
    ，故系爭2樓房屋縱有漏水情形，亦與丁○○無關，且原告主
    張之修繕費用應計算折舊。又丁○○不知原告委請中國東方公
    司進行漏水檢測一事，亦未同意或授權他人簽立系爭協議書
    ，無須分攤檢測費用等語，資為抗辯，並聲明：㈠原告之訴
    及假執行之聲請均駁回；㈡如受不利判決，願供擔保，請准
    宣告免為假執行。
四、被告乙○○則以：簽訂系爭協議書時，以為是28之1號、28號3
    樓房屋發生問題，與其無關，自無需負責，且對於中國東方
    檢測報告存疑等語置辯。並聲明：㈠原告之訴及假執行之聲
    請均駁回；㈡如受不利判決，願供擔保，請准宣告免為假執
    行。
五、本件不爭執事項如下（本院卷一第379至380頁）：
  ㈠門牌號碼臺北市○○區○○○路00巷00○0號房屋（即系爭2樓房屋
    ）為原告所有；門牌號碼臺北市○○區○○○路00巷00○0號房屋
    （即28號3樓房屋）為戊○○所有；門牌號碼臺北市○○區○○○路
    00巷00○0號房屋（即30號3樓房屋）為丁○○所有。
  ㈡28號3樓房屋位在系爭2樓房屋之正上方；30號3樓房屋之正下
    方為門牌號碼臺北市○○區○○○路00巷00○0號房屋（即30號2樓
    房屋）。
  ㈢系爭2樓房屋之浴室、廚房天花板於108年4月間發現有滲漏水
    情形。
六、得心證之理由
  ㈠系爭2樓房屋浴室、廚房、後陽臺現仍有漏水情形，且其漏水
    係因28號3樓房屋及30號3樓房屋所致
　　⒈當事人於訴訟外自行委任機關、團體或具特別知識之人就
      觀察事實結果提出報告之文書，與鑑定機關或團體就鑑定
      事項鑑定或審查鑑定意見後提出之鑑定書，同為證據之方
      法，如有不一，究以何為準，法院仍應經調查後依自由心
      證判斷之，非可逕以該文書係當事人於訴訟外自行委託鑑
      定為由而否定其證據力（最高法院106年度台上字第1494
      號、109年度台上字第2411號判決意旨參照）。本件原告
      於起訴前曾委由中國東方公司執行漏水關聯性檢測，並經
      中國東方公司之甲○○出具如士調卷第8至22頁之專業漏水
      檢測單（即中國東方檢測報告），而甲○○於本院審理中結
      證稱：我是中國科技大學土木與防災設計研究所畢業，一
      直從事漏水修繕之相關行業15年以上，現在自己開設防水
      公司，之前在別的防水公司做過工地主任、經理，也有自
      己到現場施作防水工程，我有4個防水證照，分別為水泥
      系、填縫系、塗膜系、薄片系的防水技術士，防水相關證
      照總共6個，其他2個與瀝青有關，所以我沒有去考等語（
      見本院卷二第84頁），可見甲○○確有防水相關之專業知識
      ，其所為鑑定及證述自有相當之證據力，並非因中國東方
      檢測報告非本院囑託鑑定，即認該報告及報告作成人甲○○
      所為證述無可憑採。
　　⒉甲○○於本院審理中就其目視所見證稱：我於108年8月15日
      至現場檢測時，發現士調卷第10頁標示之a（即系爭2樓房
      屋浴室）、b（即系爭2樓房屋廚房）、c、d（即系爭2樓
      房屋後陽臺）有壁癌等語（見本院卷二第74頁）。關於系
      爭2樓房屋廚房、浴室曾有漏水，為兩造所不爭（見不爭
      執事項㈢），關於後陽臺部分，本院於109年8月21日至現
      場勘驗，見後陽臺標示為C6點處，天花板有白華、壁癌等
      現象等情，有本院勘驗筆錄（見本院卷一第218頁）、現
      場勘驗照片（見本院卷一第250至270頁）等件在卷可查，
      可見系爭2樓房屋後陽臺確曾有漏水無疑。
　　⒊甲○○復就其檢測漏水之方法證稱：我先以紅外線熱顯像儀
      了解管線走向，又以頻率擴大器了解給水管有無滲漏水狀
      況。再以食用色漿來了解排水、糞管有無漏水。後以高週
      波水分儀了解浴室防水結構搭接、後陽臺地坪結構防水、
      及後陽臺外牆牆面是否會導致樓下漏水。高週波水分儀是
      透過混凝土介質，來了解調查前後數值是否有上升，如果
      數值相同，就代表沒有狀況，如有上升，就代表壁癌跟我
      測試的項目有關聯，我先針對士調卷第10頁標示①（位在
      系爭2樓房屋廚房） 、②、③（均位在系爭2樓房屋後陽臺
      ）處以高週波水分儀測試頂板混凝土含水量，再逐一就30
      號3樓房屋浴室進行牆面灑水、地坪積水、於同址廚房外
      牆牆面進行灑水測試、於28號3樓房屋浴室牆面灑水、浴
      室地坪積水、同址後陽臺進行地坪積水測試及對外牆牆面
      作灑水測試，在每項測試完成後，都回到士調卷第10頁標
      示①、②、③處測量含水量有無上升；我們測試都是針對同
      一個點測試，還會作記號標示，調查前後位置不能不同，
      而且檢測都是當天完成等語（見本院卷二第74至79頁、第
      83頁），則甲○○以頻率擴大器、食用色漿、高週波水分儀
      等方式，測試有無漏水，均屬可靠之漏水檢測方式，尤其
      甲○○一邊針對各處可能之漏水原因逐一進行測試，一邊在
      每項測試前後，運用高週波水分儀測量士調卷第10頁標示
      ①、②、③處對照點之混凝土含水量有無因該測試項目上升
      ，可逐一特定漏水發生原因，且因係以同一日測試前後之
      測量值比對，可以排除不同日氣候狀況對於混凝土含水量
      高低之影響，其檢測方式自屬信而有徵。
　　⒋甲○○再就其以上開方法檢測之結果證稱：我用頻率擴大器
      檢測，沒有聽到異音，表示給水管沒有問題；排水管、糞
      管我也有用食用色漿測試，現場我測試的士調卷第10頁標
      示之a、b、c、d各點都沒有看到有顏色的水流出。我再用
      上述高週波水分儀比對測試法，針對30號3樓房屋浴室牆
      面灑水、地坪積水測試、針對28號3樓房屋浴室牆面灑水
      、地坪積水測試後、士調卷第10頁標示①處含水量有上升
      ；就30號3樓房屋廚房室外外牆牆面進行灑水測試後，士
      調卷第10頁標示②處含水量有上升；就28號3樓房屋後陽臺
      地坪積水測試，及就該處外牆牆面灑水並以水管噴水泥剝
      落處後，士調卷第10頁標示②、③處含水量有上升。我能確
      定在我調查當天有漏水情形。另由上開測試結果，可見30
      號3樓房屋及28號3樓房屋之浴室影響士調卷第10頁標示①
      處，即影響士調卷第10頁標示b處之系爭2樓房屋廚房；30
      號3樓房屋廚房室外外牆牆面影響士調卷第10頁標示c處之
      系爭2樓房屋後陽臺；28號3樓房屋後陽臺地坪，及該處外
      牆牆面則影響士調卷第10頁標示c、d處之系爭2樓房屋後
      陽臺。因為我用其他檢測方式都沒有異狀，防水層是一體
      成形，如果防水層沒有瑕疵，水不會過來，測試前後的數
      值會是相同，所以我判斷上開處所防水層搭接有瑕疵。至
      於士調卷第10頁標示a處之系爭2樓房屋浴室，太裡面了摸
      不到，我沒有用高週波水分儀測試，但當時該處有水印，
      如果沒有水來源，該處會是乾的，加上浴室防水層是一體
      成形，士調卷第10頁標示①處既然因為放水含水量增加，
      我就覺得士調卷第10頁標示a處也是因為28號3樓房屋、30
      號3樓房屋防水層搭接有瑕疵造成的等語（見本院卷二第7
      6至79頁），並在中國東方檢測報告載稱：士調卷第10頁
      標示a、b、c、d處現況有漏水、滲水、壁癌，標示a、b處
      （系爭2樓房屋浴室、廚房）漏水漏因為28號3樓房屋、30
      號3樓房屋各自浴室結構防水層搭接上有瑕疵造成；士調
      卷第10頁標示c處（系爭2樓房屋後陽臺）漏水漏因為28號
      3樓房屋後陽臺地坪結構防水層搭接有瑕疵導致漏水產生
      ，另同址外牆牆面有局部裂縫、30號3樓房屋外牆牆面有
      局部裂縫、多處局部破洞及水泥鋼筋裸露，於挾帶風勢之
      豪大雨時會有漏水產生；士調卷第10頁標示d處（系爭2樓
      房屋後陽臺）漏水漏因為28號3樓房屋後陽臺地坪結構防
      水層搭接有瑕疵導致漏水產生，另同址外牆牆面有局部裂
      縫，於挾帶風勢之豪大雨時會有漏水產生等語（見士調卷
      第9至13頁）。
　　⒌自上開甲○○檢測之結果，可見系爭2樓房屋廚房、浴室、後
      陽臺於甲○○108年8月15日施行檢測時，仍因28號3樓房屋
      、30號3樓房屋有上開瑕疵，而導致有滲漏水之情形。而
      依戊○○、丁○○分別陳述對於自己房屋所進行之修繕情形（
      見本院卷一第20頁、第40頁），及戊○○於土木技師公會鑑
      定時整理提供之修繕過程演變時間序列表（見鑑定報告卷
      第21頁），於108年8月15日甲○○檢測後，僅丁○○就30號3
      樓房屋外牆牆面為修繕（見本院卷一第44頁、第54至58頁
      ），其他導致108年8月15日檢測時漏水之瑕疵點則未經修
      復。由於甲○○係以分別就各可能導致漏水之原因進行測試
      ，在每次檢測前後測量對照點混凝土含水量有無上升之方
      式，找出導致漏水之瑕疵點，可見上開各瑕疵點各自均足
      單獨導致漏水發生，現既非各瑕疵點均經修復，現下28號
      3樓房屋、30號3樓房屋自仍有足以導致系爭2樓房屋漏水
      之瑕疵點甚明。
　　⒍本院雖另囑託土木技師公會對於系爭2樓房屋現是否有漏水
      及現在或先前之漏水原因等節施行鑑定，關於現是否有漏
      水部分，鑑定結果認為：經以不同顏色染液測漏，加以現
      場檢視及拍照，在鑑定期間均無明顯滲漏或潮濕狀況等語
      （見鑑定報告卷第7頁）。又經本院於109年8月21日至現
      場勘驗，見系爭2樓房屋浴室、廚房及後陽臺處雖有漏水
      痕跡，但現況均屬乾燥等情，固有本院勘驗筆錄（見本院
      卷一第216至218頁）、現場勘驗照片（見本院卷一第250
      至268頁）等件在卷可查。然本院與土木技師公會係以目
      視、觸摸有無潮濕，土木技師公會再加以目視有無滲出用
      以測漏之染液顏色等方式判斷是否漏水，因人感官知覺有
      其極限，對於分辨輕微之濕潤、呈色有其困難，就此細微
      之變化，即有運用科學儀器加以量測之必要，本件既經中
      國東方公司以高分子週波儀量測認有滲漏水之情，尚難因
      觸碰、觀看之下沒有潮濕、滲漏、變色跡象，遽認查看當
      下並無漏水。況且土木技師鑑定報告中認定系爭2樓房屋
      後陽臺現下雖無漏水，但先前曾有滲漏，原因在於陽臺在
      原設計上屬戶外空間，28號3樓房屋女兒牆及底板並未施
      作防水，加上雨水濺濕與環境空氣潮濕，可能加劇白華及
      油漆剝落情況；另30號3樓房屋後陽臺外牆包覆不鏽鋼板
      前可能存在裂縫，如有此一外牆滲漏來源，可能加劇白華
      與油漆剝落情況；再後陽臺雨遮可能因樓上排水管改配明
      管時，管線須往下通過而破壞雨遮，造成破口導致雨水滲
      漏（見鑑定報告卷第11至12頁、本院卷三第370頁），然
      依戊○○自陳之修繕作為（見本院卷一第20頁、鑑定報告卷
      第20至21頁），戊○○未曾針對28號3樓房屋後陽臺女兒牆
      及底板施作防水；而土木技師公會鑑定當日，雨遮遭破壞
      之破口尚未修復，又有對外牆以水管噴水測漏，及以紅色
      染液淹滿28號3樓房屋後陽臺地面等情（見鑑定報告卷第8
      頁、第11頁、第91頁），若土木技師公會所用鑑定方法確
      屬可靠，漏水與否可藉人體感官分辨；所為漏水原因之判
      斷復屬正確，則上開雨遮破口、28號3樓房屋後陽臺底板
      、女兒牆未做防水等問題均未修復，當日又進行外牆灑水
      測試、積水測試等大量用水而甚為潮濕之檢驗項目，在目
      視、觸摸等方式觀察下，當不致得出系爭2樓房屋後陽臺
      已無漏水之結論，自此足徵人體感官確實有時而窮，尚難
      據土木技師鑑定報告，認定系爭2樓房屋已無滲漏水之情
      。
　　⒎土木技師公會另綜合28號3樓房屋、30號3樓房屋曾進行之
      修繕內容，與系爭2樓房屋滲漏情況之演變狀況，研判滲
      漏主要區域位在系爭2樓房屋之浴室，再往外擴散到廚房
      ，原因主要為28號3樓房屋冷熱水管漏水，經改為明管後
      改善；28號3樓房屋浴室地板防水層有破口，加上與其共
      同壁之30號3樓房屋派水管與喇叭口滲漏，在兩邊分別進
      行修繕，重做防水整修後改善；另28號3樓房屋廚房地板
      排水孔即洗碗槽下排水管可能也有滲漏，經封堵該排水孔
      及廢棄原排水管改拉明管後改善。至於系爭2樓房屋後陽
      臺，則是因陽臺在原設計上屬戶外空間，28號3樓房屋女
      兒牆及底板並未施作防水，加上雨水濺濕與環境空氣潮濕
      ，可能加劇白華及油漆剝落情況；另30號3樓房屋後陽臺
      外牆包覆不鏽鋼板前可能存在裂縫，如有此一外牆滲漏來
      源，可能加劇白華與油漆剝落情況；再後陽臺雨遮可能因
      樓上排水管改配明管時，管線須往下通過而破壞雨遮，造
      成破口導致雨水滲漏等語（見鑑定報告卷第11至14頁）。
      然土木技師鑑定報告用以判斷當下有無漏水之方式既有其
      侷限，其以系爭2樓房屋滲漏情況之演變狀況研判漏水之
      原因即未必正確。況依該報告所附28號3樓房屋平面圖（
      見鑑定報告卷第58頁）及現場照片（見鑑定報告卷第89頁
      、第91頁）顯示，28號3樓房屋後陽臺係鐵窗外推，原女
      兒牆部分已經拆除至與外推鐵窗之底板齊平，該報告竟認
      係因28號3樓房屋女兒牆未施作防水，導致滲漏至系爭2樓
      房屋，容有難解之處，尚難認土木技師鑑定報告所判定之
      系爭2樓房屋漏水成因為可採。
　　⒏戊○○雖辯稱有於108年6月15日、同年月16日進行28號3樓房
      屋浴室地板之防水工程，並進行試水測試，經原告確認不
      再漏水等情（見本院卷一第20頁），然依28號3樓房屋照
      片，該屋浴室有設置蓮蓬頭，且蓮蓬頭並未有獨立乾濕分
      離之空間（見鑑定報告卷第86頁），則使用蓮蓬頭時，水
      除流到地上，亦可能噴濺至浴室牆面，倘浴室牆面防水層
      存有瑕疵，即可能自該處漏水。而依戊○○書狀所述（見本
      院卷一第20頁）及施工照片（見本院卷一第30頁、第34頁
      ），其僅刨除28號3樓房屋浴室地板施行防水工程，並未
      連同牆面一同打除至蓮蓬頭水花可能噴濺之高度，所施作
      之防水工程已難認完整。而戊○○主張其施作防水工程完試
      水後經原告確認不再漏水等情，又為原告所否認（見本院
      卷二第428頁），戊○○復未就上情舉證證明，尚難遽認於
      戊○○上開修繕後，30號3樓房屋浴室即再無向下滲漏之問
      題。況修繕漏水原本未必成功，於戊○○為上開修繕後，甲○○於108年8月15日在28號3樓房屋浴室執行地坪積水、牆
      面灑水測試，測試前後在系爭2樓房屋廚房頂板測量仍有
      混凝土含水量上升之情，可見28號3樓房屋浴室底板、牆
      面防水層搭接瑕疵並未因戊○○施作地板防水工程解決甚明
      。戊○○另辯稱已經另將廚房排水拉至後陽臺明管等語（見
      本院卷三第188頁），但是甲○○證稱：有針對給、排水管
      以頻率擴大器作測試，沒有問題等語（見本院卷二第76頁
      ），則廚房排水管並非系爭2樓房屋漏水之原因，自無從
      因戊○○為此修繕，即認系爭2樓房屋已無滲漏水之情。
　　⒐戊○○又辯稱：中國東方公司鑑定時以短時間內蓄水之飽和
      測試，這在真實生活中是不可能發生的，在此真實生活中
      不存在條件的測試下水泥含水量至多也僅上升到6.2%，不
      會發生壁癌；樓上並無義務使樓下水泥含水量在任何情況
      下都不會增加等語（見本院卷二第62頁），並提出水泥含
      水量說明之網路文章為證。但該文章主要係稱：水泥砂漿
      「製作時」水灰比應盡量壓低，讓水泥砂漿天生體質好，
      吸水速度會較慢等語（見本院卷二第80頁），已難認與本
      件戊○○所抗辯水泥砂漿吸水率應有一定容許值有何關聯。
      且該文章另稱：不管天生體質好或天生體質壞的水泥砂漿
      ，吸飽水吸水率都接近12%，體質較差的，吸水速度快，1
      至2小時內就到達飽和狀態；體質較佳的，吸水速度緩慢
      ，2至5小時才會達到飽和狀態等語（見本院卷二第80頁）
      ，然甲○○針對同一點測量基準值與實驗值之量測時間，可
      能僅差十數分鐘（見本院卷二第126頁、第134頁），若存
      有微小瑕疵，足使水份進入而使混凝土吸水率增加，但在
      短時間內不致上升至吸飽水之程度。惟既有瑕疵可供水份
      進入混凝土層，經年累月、長期累積之下，仍足致水泥砂
      漿生成白華、壁癌，而對系爭2樓房屋造成損害。自難僅
      以甲○○進行灑水、積水測試後，水泥吸水率未於十數分鐘
      內上升至12%，即認並無滲漏水之情。
　　⒑乙○○辯稱：縱使用專業儀器檢測，也有允收標準的問題，
      數值出來沒有考慮這個沒有意義等語（見本院卷四第110
      頁），然依照甲○○施測時拍攝之照片，其以高週波水分儀
      測量士調卷第10頁標示①、②、③處混凝土含水量每處各6次
      ，分別係在施測伊始及每項測試之後，標示①處數值依序
      為2.9%、3.3%、3.3%、3.9%、3.9%、3.9%，標示②處數值
      依序為1.2%、1.2%、1.8%、1.8%、2.1%、2.4%，標示③處
      數值依序為4.3%、4.3%、4.3%、4.3%、5.0%、6.2%（見本
      院卷二第94頁、第98頁、第100頁、第104頁、第106頁、
      第108頁、第114頁、第116頁、第118頁、第122頁、第124
      頁、第126頁、第132頁、第134頁、第140頁、第142頁、
      第144頁），自各次數值變化可見，在18次測量中，僅有
      維持前次測量之數值，及數值上升兩種結果，並無數值些
      微下降之情形發生，尤其針對標示③處，前4次測量結果連
      續為同樣之數值4.3%，可見在短時間內以高週波水分儀測
      量同一處混凝土含水量，並不致有數值浮動之情事，若在
      測試後量測之數值上升，均係因量測前所為該項測試供給
      水份導致混凝土含水量上升，並非因儀器測量誤差導致數
      值浮動。
　　⒒丁○○辯稱：30號3樓房屋房屋居住十餘年均未改變結構，突
      然開始漏水與30號3樓房屋無關，且該處浴室並未設置澡
      盆，洗浴均用淋浴，最近因丁○○之子購買新屋後一周至少
      三天不在，更少居住，不致導致樓下漏水等語。然甲○○證
      稱：防水層搭接，可能是防水層老化、防水層分解掉、施
      作防水層沒有注意致有細小孔洞、舊的防水層沒有清理乾
      淨，與新的防水層因介質不同，經過一段時間後分離等4
      種情形（見本院卷二第77頁），可見防水層有其壽命，可
      能長久沒有問題，卻因時間經過而失效。而縱使30號3樓
      房屋浴室均用淋浴、丁○○之子居住情形變少，但仍有用水
      情形，即可能與28號3樓房屋共同導致系爭2樓房屋漏水，
      丁○○上開所辯，無從憑採。
  ㈡原告得請求戊○○、丁○○按附表一所示方式將28號3樓房屋、30
    號3樓房屋修繕至不漏水狀態
　　⒈因故意或過失，不法侵害他人之權利者，負損害賠償責任
      ，民法第184條第1項前段定有明文。負損害賠償責任者，
      除法律另有規定或契約另有訂定外，應回復他方損害發生
      前之原狀，此觀同法第213條第1項規定亦明。戊○○為28號
      3樓房屋之所有人、丁○○則為30號3樓房屋之所有人，其等
      本應注意使自己房屋不致因有漏水瑕疵而影響樓下原告所
      有之系爭2樓房屋，復經原告多次反應有漏水情形，而能
      注意修復上開瑕疵，竟迄未修復，自有過失，而應就原告
      就系爭2樓房屋所有權因此而致損害，負損害賠償責任，
      並應依民法第213條規定，修復其等房屋，使系爭2樓房屋
      回復至不漏水狀態。中國東方公司甲○○於108年8月15日鑑
      定系爭2樓房屋漏水之原因，係因28號3樓房屋有室內浴室
      、後陽臺結構防水層搭接之瑕疵、室外後陽臺外牆處牆面
      局部裂縫；30號3樓房屋亦有室內浴室結構防水層搭接之
      瑕疵，故建議以附表一所示方式修復等情，有中國東方檢
      測報告存卷可佐（見士調卷第12至13頁），亦經甲○○到庭
      證述明確（見本院卷二第80頁），原告依民法第184條第1
      項前段規定，請求戊○○、丁○○分別依附表一編號1、2所示
      方式，將28號3樓房屋、30號3樓房屋修繕至不漏水狀態，
      自屬有據。
　　⒉至中國東方檢測報告雖另認30號3樓房屋廚房旁室外外牆牆
      面有局部裂縫和多處局部破洞及水泥鋼筋裸露，於挾帶風
      勢之豪大雨時會導致漏水產生，故建議30號3樓房屋廚房
      旁室外外牆牆面局部裂縫進行填縫作業，外牆牆面局部破
      洞及水泥鋼筋裸露處進行水泥修補後，並於外牆牆面處施
      作外牆防水層塗佈處理等語（見士調卷第12頁、第14至15
      頁），甲○○復於本院審理中證稱：該處目前有局部裂縫、
      局部水泥破洞，水泥鋼筋裸露，在豪大雨時（毛毛細雨不
      會），會經由裂縫、破洞導致系爭2樓房屋之天花板有壁
      癌產生等語（見本院卷二第80頁）。然丁○○業於甲○○於10
      8年8月15日施行上開檢測後之108年12月11日以金屬板包
      覆其廚房外牆，有完工照片及工程款收據可考（見本院卷
      一第54至58頁），衡以依中國東方檢測報告及甲○○證述可
      見，原本30號3樓房屋廚房外牆處瑕疵，僅有挾帶風勢之
      豪大雨才會產生漏水，若雨勢較小，則不致產生漏水，則
      丁○○以金屬板包覆廚房外牆，已足遮擋風勢，使挾帶風勢
      之豪大雨不致灌入外牆之混凝土內，已難認有就此部分令
      丁○○修繕之必要，原告此部分主張，則無理由。
  ㈢原告得請求戊○○、丁○○賠償附表二所示修繕費用
    ⒈負損害賠償責任者，除法律另有規定或契約另有訂定外，
      應回復他方損害發生前之原狀。債權人得請求支付回復原
      狀所必要之費用，以代回復原狀，民法第213條第1項、第
      3項定有明文。又按損害賠償，除法律另有規定或契約另
      有訂定外，應以填補債權人所受損害及所失利益為限，同
      法第216條第1項亦有明文。
    ⒉本件囑託土木技師公會鑑定結果，認系爭2樓房屋室內裝潢
      確因漏水受損，所需工法及費用均如土木技師鑑定報告附
      件六費用估算表等語（見鑑定報告卷第14頁、第124頁）
      ，經核土木技師鑑定報告附件六編號一至三所示部分，除
      系爭2樓房屋廚房天花板清理方式容有困難，及LED燈換修
      數量有誤（即土木技師鑑定報告附件六編號二⒋、⒌所示部
      分，詳後述）外，其餘皆係依照臺北市建築物工程施工損
      害鄰房鑑定手冊及一般市場行情價估算（見土木技師鑑定
      報告第124頁），復為原告及戊○○所不爭（見本院卷四第4
      8頁、第37頁），亦未據丁○○爭執，原告自得請求賠償如
      附表二編號一至三中，除編號二⒈、⒉、⒍、⒎所示數額（附
      表二編號二⒈、⒉、⒍、⒎詳後述）。
    ⒊關於附表二編號二⒈、⒉、⒍所示部分（即系爭2樓房屋廚房
      天花板之修繕部分），系爭2樓房屋廚房混凝土頂板下另
      外釘有木作流明天花板，又有廚房吊櫃吊掛在天花板下（
      見本院卷三第296至312頁），但土木技師鑑定報告附件六
      估列頂板牆面除汙、粉光、批土油漆之費用後，僅估列清
      理天花板之費用，而與同址浴室不同，未估列拆除及回復
      天花板之費用，經本院函詢是否需拆除廚具及天花板後，
      土木技師公會補充說明稱：因系爭2樓房屋已無滲漏狀況
      ，修繕費係以補償粉光油漆為考量，廚具可加以暫時包覆
      遮蓋等語（見本院卷三第370頁）。然木作天花板既已釘
      在頂板上，若不將之拆除，除非頂板係在經由天花板之開
      孔可觸及之範圍內，否則無從對頂板施行除污、粉光、批
      土油漆等工程。而依原告所提供之現場照片，系爭2樓房
      屋廚房天花板開孔係在廚房中間，自開孔處至廚房與房間
      之間之牆壁，相隔至少一扇門寬之距離，以一成年男子自
      開孔處將手伸入，亦無法觸及廚房與房間之間之牆壁（見
      本院卷三第300頁、卷四第96頁）。又一般木作天花板為
      減少對室內之壓迫感，會儘量施作貼近頂板，其與頂板間
      之縫隙甚窄，雖可將手伸入，但無從爬入在更深處施作；
      再木作天花板設計上承重有限，若強行爬入施作甚為危險
      。是若未拆除系爭2樓房屋廚房天花板，無從就該廚房頂
      板完整施作除污、粉光、批土油漆等工程。又吊櫃既係吊
      掛在天花板之下，自應於拆除天花板時一併拆卸，待頂板
      工程完成，安裝天花板後，再予以裝回。土木技師鑑定報
      告附件六就此僅估列天花板清理一項工程，即有未足。爰
      比照土木技師鑑定報告附件六編號一⒈就浴室部分估列天
      花板拆除之費用標準，就廚房部分亦加列拆除天花板之工
      程項目及費用如附表二編號二⒈所示。另關於拆裝廚具、
      廚房天花板施作2項工程，原告及戊○○均有分別覓得廠商
      報價（見士調卷第48頁、本院卷一第272頁），本院審酌
      戊○○接洽之廠商就其他工項所報價格，較為接近土木技師
      鑑定報告就該等工項依市價所估價格，認為應以戊○○覓得
      廠商提供之價格較為公允，爰依該廠商就廚具吊櫃拆裝、
      廚房天花板所估價格估列本件原告得請求賠償之金額如附
      表二編號⒉、⒎所示。再系爭2樓房屋廚房電燈3支中2支無
      法通電，業經本院勘驗無訛（見本院卷一第218頁）。土
      木技師鑑定報告附件六僅估列換修1支之費用，容有不足
      ，爰依相同費用標準，更改換修之數量為2支，如附表二
      編號二⒍所示。至原告雖主張3支電燈均已損壞，然就第3
      支電燈損壞，原告並未舉證證明，即難認原告關於第3支
      電燈修復費用之請求為有理由。
    ⒋土木技師鑑定報告另估列雜物及垃圾清運費用，及附表二
      編號一至四全部費用之15%為稅捐及管理費用，經核均屬
      工程施作中所必要，原告皆得請求（如附表二編號四、五
      ）。又系爭2樓房屋係為2房2廳1衛之家庭式住宅，有平面
      圖存卷可查（見鑑定報告卷第57頁），而附表二編號一至
      三所示工程施作範圍及於廚房、浴室、後陽臺，施作範圍
      非小，復及於起居所必需使用之唯一浴室，自有於施工期
      間暫住旅館之必要，再衡以就兩房住宅所得容納之人口，
      需一定大小之旅館房間方得容納，土木技師鑑定報告以每
      日3,600元，共計14日之標準，估列施工期間之旅館補助
      ，核屬允當，原告亦得請求（如附表二編號六）。
    ⒌就附表二編號一至二部分費用之分擔，因係28號3樓房屋、
      30號3樓房屋各自浴室防水層搭接瑕疵所致，戊○○、丁○○
      責任分擔比例應各以50%計算。至於附表二編號三部分，
      因系爭2樓房屋後陽台有2處漏水，分別為士調卷第10頁標
      示c處及標示d處，標示c處漏水漏因為①28號3樓房屋後陽
      臺地坪結構防水層搭接有瑕疵導致漏水產生、②同址外牆
      牆面有局部裂縫、③30號3樓房屋外牆牆面有局部裂縫、多
      處局部破洞及水泥鋼筋裸露。標示d處漏水漏因為①28號3
      樓房屋後陽臺地坪結構防水層搭接有瑕疵導致漏水產生，
      ②同址外牆牆面有局部裂縫，於挾帶風勢之豪大雨時會有
      漏水產生等語（見士調卷第9至13頁），本院認就附表二
      編號三（系爭2樓房屋後陽臺部分）修繕費用之分擔，以
      戊○○（28號3樓房屋）75%、丁○○（30號3樓房屋）25%之比
      例為當。至附表二編號四至六部分費用，因係全部系爭2
      樓房屋修繕工程之共通費用，其分擔比例應依28號3樓房
      屋及30號3樓房屋所有人就附表二編號一至三工程應分擔
      之金額比例估算，戊○○（28號3樓房屋）應分擔比例為53.
      98%【計算式：（11,235＋21,416＋9,259）（22,470＋42,8
      32＋12,345）≒53.98%，小數點第三位以下四捨五入】；丁○○（30號3樓房屋）應分擔比例為46.02%【計算式：（11,
      235＋21,416＋3,086）（22,470＋42,832＋12,345）≒46.02%
      ，小數點第三位以下四捨五入】。
    ⒍物被毀損時，被害人除得依民法第196條請求賠償外，並不
      排除民法第213條至第215條之適用。依民法第196條請求
      賠償物被毀損所減少之價額，得以修復費用為估定之標準
      ，但以必要者為限。損害賠償以填補損害發生前之原狀之
      原則，故修復必要費用如係以新品換舊品者，應予折舊（
      最高法院77年度第9次民事庭會議決議意旨參照），而僅
      材料有折舊之問題，工資係修理工人付出勞務之代價，為
      回復原狀時必要支出之費用，並無折舊可言。土木技師鑑
      定報告就附表二除編號二⒈、⒉、⒎之工資與材料比例之分
      配，已均估列如土木技師鑑定報告附表六所示（見鑑定報
      告卷第124頁）。而附表二編號二⒈、⒉項目純係拆裝，並
      未涉及材料，其工資所佔比例為100%。編號二⒎新作原樣
      木作天花板部分，則比照編號一⒍天花板回復之標準，以
      工資、材料各半計算之。又本件兩造均同意以戊○○所稱原
      告前次修繕之99年為折舊之計算始點（見本院卷四第109
      頁），本院參酌行政院制頒固定資產耐用年數表及固定資
      產折舊率表附註㈣，其中裝潢材料比照房屋附屬設備之「
      其他」，耐用年數為10年，採用定率遞減法者，其最後一
      年之折舊額，加歷年折舊累計額，其總和不得超過該資產
      成本原額之10分之9，是超過耐用年數者，殘值為資產成
      本原額之10分之1。而系爭2樓房屋前次修繕距今已逾10年
      之耐用年限，依前開說明，原告就系爭2樓房屋所得請求
      之修繕費用，就材料部分之費用於折舊後應以10分之1計
      算。
    ⒎28號3樓房屋所有人戊○○就應負擔之材料費用以10分之1計
      算折舊後，再加計應負擔之工資、稅捐及管理費、旅館補
      助費用，為69,070元【計算式：（372＋646＋268＋108）＋（
      7,518＋14,958＋6,579＋4,318）＋34,303＝69,070】。30號3
      樓房屋所有人丁○○就應負擔之材料費用以10分之1計算折
      舊後，再加計應負擔之工資、稅捐及管理費、旅館補助費
      用，為58,794元【計算式：（372＋646＋89＋92）＋（7,518＋
      14,598＋2,193＋3,682）＋29,244＝58,794】。
    ⒏因回復原狀而應給付金錢者，自損害發生時起，加給利息
      ；遲延之債務，以支付金錢為標的者，債權人得請求依法
      定利率計算之遲延利息；應付利息之債務，其利率未經約
      定，亦無法律可據者，週年利率為5%，此觀民法第213條
      第2項、第233條第1項、第203條規定甚明。是原告主張分
      別以民事準備㈣狀繕本送達戊○○翌日即110年10月6日（見
      本院卷四第13頁），及以起訴狀繕本送達丁○○翌日即109
      年1月11日（見士調卷第54頁）起算，均以法定利率週年
      利率即5%計算之遲延利息，亦屬有據。
    ⒐綜前，原告依民法第184條第1項前段規定，請求戊○○給付6
      9,070元，及自110年10月6日起至清償日止，按週年利率5
      %計算之利息，係屬有據；逾此範圍之請求，則無理由。
      原告依相同規定，請求丁○○給付28,703元，及自109年1月
      11日起至清償日止，按週年利率5%計算之利息，未逾丁○○
      所應分擔之範圍，為有理由，應予准許。
  ㈣原告得請求戊○○給付檢測費用
　　⒈系爭協議書開頭立協議書人欄載為：「台北市○○○路00巷00
      00號2樓（下稱甲方）」（即系爭2樓房屋）、「台北市○○○路00巷0000號3樓（下稱乙方）」（即28號3樓房屋）、
      「台北市○○○路00巷0000號3樓（下稱丙方）」（即30號3
      樓房屋），末尾立書人簽章欄位則記載為：「（甲方）台
      北市○○○路00巷0000號2樓　代表人：丙○○　簽章：（訴外
      人丙○○簽名）」、「（乙方）台北市○○○路00巷0000號3樓
      　代表人：戊○○　簽章：（戊○○簽名）」、「（丙方）台
      北市○○○路00巷0000號3樓　代表人：乙○○　簽章：（不明
      印章）（訴外人韋光琴簽名並註明『代』）」，有該協議書
      存卷可查（見本院卷一第86頁）。系爭2樓房屋、28號3樓
      房屋、30號3樓房屋為不動產，無從作為系爭協議書當事
      人，但自系爭協議書第7條載稱：「乙、丙二方承諾對報
      告中可歸責於乙、丙二方的漏水點源頭，各自承擔應盡之
      修繕責任…」等語（見本院卷一第86頁），由於修繕係物
      之事實上處分權能，屬所有權之一部，僅所有權人有配合
      辦理修繕之權限，自此可見系爭協議書之乙、丙方，當係
      分指28號3樓房屋、30號3樓房屋之所有權人即戊○○及丁○○
      而言，系爭協議書立書人欄記載之代表人，僅係其等之代
      理人。而系爭協議書之甲方，亦應與同一協議書之乙、丙
      方採相同解釋，即指系爭2樓房屋之所有權人即原告，原
      告為系爭協議書之當事人，自得依系爭協議書第4條約定
      請求。
　　⒉系爭協議書第4條記載：「檢測費用：50,400元（含稅），
      將由甲方先行墊付。待檢測報告出爐，則按檢測報告上記
      載之漏水點均分（例：報告結果段說明漏水點有4個，每
      個漏水點就相當於12,600元），各漏水點源頭責任方須償
      還該漏水點對應的檢驗費用予甲方。單一漏水點有超過一
      個以上源頭責任方時，該漏水點對應之檢測費用由各源頭
      責任方均分。若漏水點源頭責任方非乙、丙任一方，實為
      公共管線漏水，則另與本公寓其他戶的所有人商議檢測費
      用分擔與後續共同修繕事宜。」（見本院卷一第86頁）。
      原告依系爭協議書委由中國東方公司進行檢測，確實支出
      50,400元，有統一發票附卷可查（見士調卷第23頁）。中
      國東方公司出具之檢測報告，認定系爭2樓房屋有士調卷
      第10頁所示a、b、c、d點，共4個漏水點，其中a、b、c點
      之漏水漏因均為28號3樓房屋及30號3樓房屋，d點之漏水
      漏因則僅為28號3樓房屋等情，有該報告附卷可考（見士
      調卷第12至13頁），據此計算乙方即28號3樓房屋所有人
      戊○○應償還原告之金額為31,500元（計算式：50,400÷4×3
      ÷2＋50,400÷4×1÷1＝31,500），原告自得依系爭協議書第4
      條約定向戊○○請求。
　　⒊戊○○雖辯稱：因中國東方檢測報告內容不可憑採，毋庸支
      付檢測費用等語。然查，系爭協議書第4條僅係以中國東
      方檢測報告就系爭2樓房屋檢測出漏水點，並就該等漏水
      點認定戊○○、丁○○為源頭責任方，作為戊○○、丁○○應向甲
      方付款之條件，該條約定並無戊○○、丁○○得實質審查中國
      東方檢測報告內容，認為內容有誤時，得免除給付義務之
      條款。戊○○自不能以其自行判斷中國東方檢測報告為不可
      採，而拒絕依系爭協議書第4條給付所應負擔之檢測費用
      ，戊○○此節所辯，無從憑採。
　　⒋給付無確定期限者，債務人於債權人得請求給付時，經其
      催告而未為給付，自受催告時起，負遲延責任。其經債權
      人起訴而送達訴狀，或依督促程序送達支付命令，或為其
      他相類之行為者，與催告有同一之效力，民法第229條第2
      項定有明文。戊○○依系爭協議書第4條約定所負義務，係
      無確定期限、無約定利率之債務，原告請求加計自民事準
      備㈣狀繕本送達戊○○翌日即110年10月6日起算，以法定利
      率即週年利率5%計算之遲延利息，亦屬有據。
　　⒌無代理權人以代理人之名義所為之法律行為，非經本人承
      認，對於本人不生效力，民法第170條第1項定有明文。無
      代理權人以代理人之名義所為之法律行為，係效力未定之
      法律行為，固得經本人承認而對於本人發生效力。惟本人
      如已為拒絕承認，該無權代理行為即確定的對於本人不生
      效力（最高法院85年台上字第963號判決先例意旨參照）
      。經查，系爭協議書關於丙方即30號3樓房屋所有權人部
      分，自外觀上觀之，係由乙○○代理丁○○，再由韋光琴代理
      乙○○簽立。而丁○○否認曾授予乙○○代理權，簽立系爭協議
      書之事（見本院卷一第173頁），並辯稱因未曾同意或授
      權他人簽立系爭協議書，無須分攤檢測費用等語（見本院
      卷一第379頁）。自原告所提LINE對話紀錄中，簽定系爭
      協議書前之商議，30號3樓房屋均係由乙○○及韋光琴表示
      意見，未見丁○○參與討論（見本院卷一第392至408頁），
      可見丁○○辯稱其未曾授予乙○○代理權，並非無據。雖乙○○
      確有授予韋光琴代理權簽署系爭協議書，但乙○○代理丁○○
      ，則屬無權代理，因丁○○拒絕承認，而確定對其不生效力
      。基於債之相對性原理，原告自不得依系爭協議書第4條
      約定向丁○○請求給付。
　　⒍無代理權人以本人名義所為法律行為，僅發生其法律行為
      之效果，是否對本人發生效力之問題，並不因本人之否認
      或未加以承認，而使該法律行為之效果歸屬於無權代理人
      （最高法院85年度台上字第3037號判決意旨參照）。乙○○
      雖在系爭協議書上具名為丙方30號3樓房屋之代表人，然
      此係代理30號3樓房屋所有權人丁○○之意，業如前述。乙○○雖為無權代理，亦不因此使其成為系爭協議書之當事人
      ，原告依系爭協議書第4條約定向乙○○請求分擔檢測費用
      ，亦無理由。
　　⒎綜上，原告依系爭協議書第4條約定向戊○○請求分擔檢測費
      用31,500元，及自110年10月6日起至清償日止，按週年利
      率5%計算之利息，應予准許。原告另依系爭協議書第4條
      約定，先位向丁○○、備位向乙○○，皆請求給付18,900元本
      息，則均非有據。
七、綜上所述，本件原告依民法第184條第1項前段規定及系爭協
    議書第4條約定，請求戊○○、丁○○分別依附表一編號1、2所
    示方法，各自將28號3樓房屋、30號3樓房屋修繕至不漏水之
    狀態，並請求戊○○給付100,570元（計算式：69,070＋31,500
    ＝100,570），及自110年10月6日起至清償日止，按週年利率
    5%計算之利息；請求丁○○給付28,703元，及自109年1月11日
    起至清償日止，按週年利率5%計算之利息，為有理由，應予
    准許；逾此範圍之請求，則無理由，應予駁回。另原告雖併
    援引民法第184條第2項前段規定，以客觀訴之合併，請求擇
    一為其勝訴之判決。惟其本於上開民法第184條第1項前段規
    定請求不應准許部分，依所另援引同條第2項之規定，因得
    請求被告賠償及修繕之範圍，與前述論認應准許請求之範圍
    並無不同，是原告其餘請求，仍屬不應准許，即無再逐一論
    列之必要，併此敘明。
八、本件原告勝訴部分，兩造分別陳明願供擔保，請准宣告假執
    行及免為假執行，經核於法均無不合，爰分別酌定相當擔保
    金額後准許之。至原告敗訴部分，其假執行之聲請失所依附
    ，一併駁回之。
九、本件事證已臻明確，原告雖聲請再送鑑定以專業儀器檢測是
    否漏水，然本件於起訴前已經兩造自行委由中國東方公司以
    專業儀器檢測，無再送鑑定之必要，爰不予以調查。兩造其
    餘攻擊防禦方法及所用證據，經核均於判決結果不生影響，
    爰不逐一論述，附此敘明。
十、據上論結，本件原告之訴，一部為有理由，一部為無理由，
    依民事訴訟法第79條、第390條第2項、第392條第2項，判決
    如主文。
中　　華　　民　　國　　111 　年　　5 　　月　　6 　　日
                  民事第一庭法  官  江哲瑋
附表一：
編號 應施作人 施作項目 1 戊○○ 1.就28號3樓房屋（即臺北市○○區○○○路00巷00○0號房屋）室內浴室地坪及牆面打除至結構止並重新施作防水層。 2.就28號3樓房屋室內後陽臺地坪打除至結構止並重新施作防水層。 3.將28號3樓房屋後陽臺室外外牆牆面局部裂縫進行填縫作業後並於外牆牆面處施作外牆防水層塗佈處理。 2 丁○○ 就30號3樓房屋（即臺北市○○區○○○路00巷00○0號房屋）室內浴室地坪及牆面打除至結構止並重新施作防水層。 
　　　　　　　　　　　　　　　　　　　　 　　　　　　　附表二：（金錢單位：新臺幣元）
編號 項目名稱 數量 單位 單價 複價 材料比例 材料複價 工資比例 工資複價 一 浴室部分         1 天花板拆除 1 式 5,000 5,000 0% 0 100% 5,000 2 頂板牆面除污 1 式 2,500 2,500 0% 0 100% 2,500 3 頂板鋼筋除鏽及修補混凝土 1 式 3,000 3,000 50% 1,500 50% 1,500 4 頂板牆面粉光 6 平方公尺 700 4,200 50% 2,100 50% 2,100 5 天花板燈具更換 2 座 500 1,000 70% 700 30% 300 6 天花板回復 3.15 平方公尺 1,800 5,670 50% 2,835 50% 2,835 7 浴室外走道頂板除污批土 2 平方公尺 250 500 0% 0 100% 500 8 浴室外走道頂板油漆修補 2 平方公尺 300 600 50% 300 50% 300 第一項小計     22,470  7,435  15,035 材料計算折舊（10%）       744   28號3樓房屋所有人戊○○負擔部分（50%）     11,235  372  7,518 30號3樓房屋所有人丁○○負擔部分（50%）     11,235  372  7,518 二 廚房部分         1 天花板拆除 1 式 5,000 5,000 0% 0 100% 5,000 2 廚具上吊櫃拆卸及安裝 1 式 8,000 8,000 0% 0 100% 8,000 3 頂板牆面除污 1 式 4,000 4,000 0% 0 100% 4,000 4 頂板牆面粉光 8.36 平方公尺 700 5,852 50% 2,926 50% 2,926 5 頂板牆面批土油漆 8.36 平方公尺 500 4,180 50% 2,090 50% 2,090 6 換修LED燈 2 具 400 800 50% 400 50% 400 7 新作原樣木作天花板 1 式 15,000 15,000 50% 7,500 50% 7,500 第二項小計     42,832  12,916  29,916 材料計算折舊（10%）       1,292   28號3樓房屋所有人戊○○負擔部分（50%）     21,416  646  14,958 30號3樓房屋所有人丁○○負擔部分（50%）     21,416  646  14,958 三 後陽臺部分         1 頂板牆面除污 1 式 4,000 4,000 0% 0 100% 4,000 2 頂板批土油漆 2.69 平方公尺 500 1,345 50% 673 50% 673 3 牆面磁磚縫去除白華處理 1 式 4,000 4,000 50% 2,000 50% 2,000 4 雨遮修補 1 式 3,000 3,000 30% 900 70% 2,100 第三項小計     12,345  3,573  8,773 材料計算折舊（10%）       357   28號3樓房屋所有人戊○○負擔部分（75%）     9,259  268  6,579 30號3樓房屋所有人丁○○負擔部分（25%）     3,086  89  2,193 四 雜物及垃圾清運費用 1 式 10,000 10,000 20% 2,000 80% 8,000 材料計算折舊（10%）       200   28號3樓房屋所有人戊○○負擔部分（53.98%）     5,398  108  4,318 30號3樓房屋所有人丁○○負擔部分（46.02%）     4,602  92  3,682 五 稅捐及管理費（一至四合計之15％） 1 式 13,147 13,147     六 施工期間旅館補助 14 天 3,600 50,400     第五項至第六項小計     63,547     28號3樓房屋所有人戊○○負擔部分（53.98%）     34,303     30號3樓房屋所有人丁○○負擔部分（46.02%）     29,244     

以上正本係照原本作成。
如對本判決上訴須於判決送達後 20 日內向本院提出上訴狀。如
委任律師提起上訴者，應一併繳納上訴審裁判費。
中　　華　　民　　國　　111 　年　　5 　　月　　6 　　日
                            書記官  張祐誠